臺灣高等法院刑事裁定
109年度抗字第1864號
抗  告  人
即受 刑 人  龔素珍



上列抗告人即受刑人因聲請撤銷緩刑案件，不服臺灣臺北地方法
院109年度撤緩字第171號，中華民國109年9月9日裁定（聲請案
號：臺灣臺北地方檢察署109年度執聲字第1487號），提起抗告
，本院裁定如下：
    主  文
原裁定撤銷。
檢察官之聲請駁回。 
    理  由
一、原裁定意旨略以：
　㈠抗告人即受刑人龔素珍（下稱抗告人）前因於民國103年5月2
    0日至105年9月9日間與同案被告楊文正共同、於104年11月2
    6日至105年12月6日間單獨違法經營臺灣與大陸地區間匯兌
    業務之違反銀行法案件，經臺灣臺中地方法院於107年10月3
    1日以107年度金訴字第22號判決判處有期徒刑1年7月、緩刑
    3年，於同年11月22日確定（下稱前案）；復於緩刑期前之1
    00年10月間至106年8月間，因經營事務所從事記帳業務，而
    18度利用不正方法致使財務報表發生不實結果及使公務員登
    載不實之違反公司法案件，經原審法院於109年5月19日以10
    9年度審原簡上字第1號判決就共18罪各判處有期徒刑3月，
    如易科罰金，以新臺幣（下同）1千元折算1日，應執行有期
    徒刑1年，如易科罰金，以1千元折算1日確定（下稱後案）
    ；又抗告人尚於106年10月間，同因經營上開事務所從事記
    帳業務，利用不正方法致使財務報表發生不實結果及使公務
    員登載不實之違反公司法案件，經原審法院以108年度審簡
    字第788號判決判處有期徒刑4月，如易科罰金，以1千元折
    算1日，於108年8月20日確定（下稱另案），有各該刑事判
    決書、本院被告前案紀錄表在卷可參。
　㈡衡酌抗告人所犯之前案部分係從事兩岸地下匯兌，期間長達2
    年半，影響國內金融及資金管制秩序，經宣告有期徒刑1年7
    月、緩刑3年，復於緩刑宣告前因違反公司法而犯後案及另
    案，綜觀其跨越前案期間之前後，共計19度、期間長達約6
    年以「龔素珍記帳及報稅代理業務人事務所」之負責人身分
    辦理業務，俱借用驗資款為未實際繳納設立或增資登記股款
    之人虛充資本辦理公司設立或增資登記，影響主管機關就公
    司資本額監督管理之正確性，而危害該制度旨在維護公司財
    務健全以避免交易相對人誤信公司資力、規模之潛在風險，
    影響國內交易秩序，分經宣告有期徒刑3月共18罪（後案）
    、有期徒刑4月（另案），就後案並定應執行有期徒刑1年之
    情節，認通案所侵害金融、交易秩序之法益性質相仿，就違
    反銀行法及公司法部分皆係長期從事、反覆實施，兩者期間
    部分重疊，違反公司法部分於更長期間內另反覆為之，受宣
    告及定應執行刑較之前案非輕，是認抗告人之違反法規範情
    節重大，亦彰顯其從事前揭行為之主觀犯意所顯現之惡性，
    故前案慮及其「一時失慮而罹犯本案刑章」等由而宣告之緩
    刑寬典，基礎業已動搖。是依抗告人之具體情形及比例原則
    等綜合審酌，認前案原宣告之緩刑已達難收其預期效果，而
    有執行刑罰之必要。從而，聲請人前揭聲請，核無不合，爰
    依刑法第75條之1第1項第2款規定，撤銷抗告人前案之緩刑
    宣告等語。
二、抗告意旨略以：
  ㈠前案確定判決經審酌抗告人一時失慮致罹刑章，且犯後均坦
    承犯行，故經偵審程序及刑罰宣告之教訓，應無再犯之虞，
    爰宣告緩刑3年，並應向公庫支付18萬元，其裁量權之行使
    並未逾越法律所規定之範圍或有任何裁量濫用之情事，自應
    予以尊重。而抗告人於緩刑期前因故意犯罪，而在緩刑期內
    受6月以下有期徒刑宣告之事實（即後案）固堪認定，然就
    是否符合刑法第75條之1第1項所示「足認原宣告之緩刑難收
    其預期效果，而有執行刑罰之必要者」之實質要件，原裁定
    僅泛稱依抗告人之具體情形及比例原則等綜合審酌，實有不
    備理由且違反論理及經驗法則之誤。
  ㈡查是否為「一時失慮」係前案確定判決衡量是否宣告抗告人
    緩刑之考慮因素，原裁定稱前案所謂「一時失慮而罹犯本案
    刑章」之緩刑寬典基礎業已動搖，僅在質疑前案宣告緩刑之
    不當，與是否符合「足認原宣告之緩刑難收其預期效果，而
    有執行刑罰之必要者」無涉；抗告人於前案係經營地下匯兌
    業務，後案則係未實際繳納公司應收股款而以申請文件表明
    收足之違反公司法案件，前、後案之犯罪情節仍有差異；且
    抗告人係因在臺灣要獨力撫養子女長大，而不得不經營記帳
    及代辦工商登記等業務，因囿於業界陋習又不諳法令，始觸
    犯法網，然抗告人無論前、後案均自始坦承犯行，且違反公
    司法部分均係於資金足夠時始提供驗資款以賺取利息，雖6
    年內違反公司法達19次（後案及另案），但均非每年或每月
    經常為之，相關客戶亦未受有損失，難認抗告人惡性重大。
  ㈢又公司法歷經多次修正，資本三原則均已漸鬆綁，且考諸公
    司法去刑罰化之趨勢，抗告人所違反公司法之行為究竟有無
    如此重大，並非無疑；且前案於107年11月22日確定後，抗
    告人於緩刑期間迄今均無因故意犯罪而受偵查起訴之情事，
    後案及另案均係在107年10月31日前案宣告緩刑前所為，應
    認抗告人於犯後尚能反省且無再犯之虞，審酌現今刑罰尚著
    重教化以協助受刑人重返社會之目的，倘撤銷緩刑之宣告，
    將可能使抗告人出獄後難以復歸社會，反將陷入再犯刑罰之
    循環中，再考量抗告人現已69歲，且需照顧高齡93歲罹病之
    同居伴侶，為免抗告人之家庭破碎，並給予抗告人自新之機
    會，請撤銷原裁定，駁回檢察官之聲請等語。
三、按受緩刑之宣告，緩刑前因故意犯他罪，而在緩刑期內受6
    月以下有期徒刑、拘役或罰金之宣告確定，足認原宣告之緩
    刑難收其預期效果，而有執行刑罰之必要者，得撤銷其宣告
    ，刑法第75條之1第1項第1款定有明文。本條係裁量得撤銷
    緩刑之事由，以有別於刑法第75條應撤銷緩刑宣告之事由，
    賦予法院決定撤銷與否之判斷權限，法官應依職權本於合目
    的性之裁量，妥適審酌被告所犯前後數罪間，關於法益侵害
    之性質、再犯之原因、違反法規範之情節是否重大、被告主
    觀犯意所顯現之惡性及其反社會性等情，是否已使原為促使
    惡性輕微之被告或偶發犯、初犯改過自新、促成雙方和解、
    寬宥而宣告之緩刑，已難收其預期之效果，而確有執行刑罰
    之必要。
四、經查：
  ㈠抗告人所犯前案、後案及另案，均有各該刑事判決書、本院
    被告前案紀錄表在卷可參，經核一、㈠原裁定所述之各案犯
    罪時間、判決結果及判決確定時點均正確，則抗告人所犯後
    案之犯罪時間為100年10月間至106年8月，此乃檢察官聲請
    撤銷緩刑之系爭原因案件，而此後案乃於前案107年11月22
    日抗告人獲判緩刑確定之「緩刑前」所犯，屬刑法第75條之
    1第1項第1款是否裁量撤銷緩刑之問題，而非原裁定引據同
    項第2款「緩刑期內」再犯他案之問題，是原裁定援引作為
    撤銷前案緩刑宣告之法條已有違誤。
　㈡抗告人於緩刑期「前」因故意犯後案之他罪，而在緩刑期內
    受後案6月以下有期徒刑宣告（共18罪）確定之事實，固堪
    認定。然依前開說明，緩刑期前因故意犯他罪，而在緩刑期
    內受6月以下有期徒刑之宣告確定者，尚須足認原宣告之緩
    刑難收其預期效果時，而有執行刑罰之必要者為限，始得依
    前開規定撤銷其所受之緩刑宣告。
  ㈢然而，抗告人於前案係非法經營兩岸地下匯兌業務，後案則
    係經營事務所從事記帳業務，參與各該公司未實際繳納應收
    股款而以申請文件表明收足之違反公司法案件，前後二案之
    犯罪時間雖有重疊，但犯罪手法及情節仍然不同，抗告人並
    非以其所經營之事務所兼營兩岸地下匯兌業務、共同參與人
    亦不同（後案與楊文正無關），應認係完全獨立之兩案，則
　　抗告人另犯後案之原因，與獲判緩刑之前案，並無明確關聯
    性；此外，違反公司法部分，雖抗告人因公司之不同而共犯
    18罪，但獨立觀之，均係為特定公司為不實之驗資而受得易
    科罰金之有期徒刑（3月），與前案所宣告之有期徒刑1年7
    月，二者宣告刑顯不相當，自不應累加公司數（罪數）而認
    抗告人再犯情節重大或主觀惡性重大，以後案撤銷前案之緩
    刑，令抗告人入監執行前案宣告刑，顯然不成比例；何況，
    前案於107年11月22日確定後，抗告人確實於緩刑期間迄今
    均無另外故意再犯罪而受偵查起訴（詳卷內本院前案紀錄表
    ），可見抗告人並未不珍惜前案所給予之緩刑宣告，並無不
    知所警惕再犯罪，因而「足認原宣告之緩刑難收其預期效果
    」之情形；參以，抗告人之另案部分，前曾經臺灣臺北地方
    檢察署檢察官以抗告人於前案受緩刑宣告前因故意犯他罪，
    而在前案緩刑期內受6月以下有期徒刑之宣告確定為由，向
    原審法院聲請撤銷前案之緩刑宣告，經原審法院於109年2月
    21日以108年度撤緩字第234號裁定駁回檢察官之聲請，嗣於
    同年3月10日確定（見卷附本院被告前案紀錄表及該裁定）
    ，該另案與本件聲請之後案性質完全相同（僅係不同之公司
    驗資不實），且均係於前案107年10月31日宣告緩刑之前所
    為，當時尚無法預知前案將受緩刑之寬典，及其行為對於緩
    刑宣告所可能產生之影響，亦即，抗告人係先實施後案及另
    案犯行後，始於前案受緩刑之宣告，並非受前案緩刑宣告後
    仍不知警惕，復違犯類似罪質之犯行，自不能認定抗告人不
    珍惜前案所給予之緩刑宣告。
　㈣是以，本院綜合斟酌上情後，尚難認定抗告人後案所犯致使
    前案宣告之緩刑難收其預期之效果而有執行刑罰之必要，應
    認不該當於刑法第75條之1第1項第1款裁量撤銷緩刑宣告之
    要件，檢察官之聲請為無理由。
五、綜上，原裁定未詳為考慮上情，原審逕以該兩案侵害金融、
    交易秩序之法益性質相仿，犯罪延續時間長、次數多為由，
    而認原宣告之緩刑難收其預期之效果，僅關注於過去被告所
    犯，而未斟酌緩刑宣告乃期使抗告人珍惜自新機會，並為避
    免令受判決人執行刑罰（尤其入監服刑）後，將來難以順利
    復歸社會之特別預防意義，所為撤銷前案緩刑宣告之裁量自
    非允當，抗告人執前開理由提起抗告，為有理由，應由本院
    將原裁定撤銷，並由本院自為裁定，駁回檢察官之聲請。
六、據上論斷，應依刑事訴訟法第413條，裁定如主文。
中　　華　　民　　國　　109 　年　　11　　月　　26　　日
                    刑事第八庭  審判長法　官  陳世宗
                                      法　官  周明鴻
                                      法　官  吳勇毅
以上正本證明與原本無異。
不得再抗告。
                                      書記官  許家慧
中　　華　　民　　國　　109 　年　　11　　月　　26　　日